【裁判字號】    97,簡上,564
【裁判日期】    971120
【裁判案由】    傷害
【裁判全文】
臺灣桃園地方法院刑事判決             97年度簡上字第564號
公  訴  人  臺灣桃園地方法院檢察署檢察官
上  訴  人  甲○○
即  被  告
上列上訴人即被告因傷害案件，不服本院中華民國97年6 月13日
97年度壢簡字第98號第一審判決（聲請簡易判決處刑案號：96年
度偵字第28270 號），提起上訴，本院管轄之第二審合議庭判決
如下：
    主  文
上訴駁回。
    犯罪事實
一、甲○○與乙○○為鄰居關係，因與乙○○細故爭執而互有不
    滿，於民國96年6 月26日中午11時50分許，在乙○○位於桃
    園縣平鎮市○○路8 巷26之1 號住處前，先由甲○○與乙○
    ○隔著樓梯間共用鐵門互相推擠，雙方並將該鐵門卸下互相
    推丟後棄置一旁，甲○○竟基於普通傷害之犯意，將乙○○
    壓倒在地，並徒手扣住乙○○脖子，致乙○○受有上下唇擦
    傷、頸部抓傷、頭部外傷、雙手肘擦傷、右腕抓傷、左手抓
    傷、右足擦傷及右膝蓋擦傷等傷害；而乙○○亦基於傷害人
    之身體犯意【乙○○所涉傷害部分，業經本院另案以97年度
    易字第37號（以下簡稱另案）刑事判決判處拘役50日在案】
    ，拉扯甲○○衣服，二人並發生扭打，乙○○復以徒手方式
    攻擊甲○○肩膀、頸部、臉部、頭部及胸部等部位，致甲○
    ○受有頭部外傷併臉部、頭皮挫擦傷，前胸與右前臂抓傷及
    後頸部等傷害。
二、案經乙○○訴由臺灣桃園地方法院檢察署檢察官偵查後聲請
    簡易判決處刑。
    理  由
壹、證據能力：
    本案所引用之供述及非供述證據，經本院依法踐行調查證據
    程式，檢察官、被告均不爭執其餘各該證據之證據能力，且
    迄本院言詞辯論終結前未就其餘證據之證據能力聲明異議，
    又查無依法應排除其證據能力之情形，是後述所引用其餘證
    據之證據能力均無疑義，依法自有證據能力，均得作為本案
    證據，附此敘明。
貳、認定犯罪事實之證據及理由:
二、訊據被告甲○○固坦承因互毆而將告訴人乙○○壓制在地上
    之事實，惟矢口否認有上揭傷害犯行，辯稱：伊自始至終均
    處於被動狀態，伊係出於被迫情急之下所為之反應動作，實
    無傷害告訴人之故意，且告訴人之傷勢非完全出於上訴人所
    為云云。惟查：
  (一)上揭犯罪事實，業據告訴人於警詢時、檢察官偵查中及本院
    另案即97年度易字第37號訊問時指訴綦詳，核與證人即被告
    乙○○之配偶何元美於本院另案審理中具結證稱：伊有看到
    告訴人一拳打向伊先生鼻樑的地方，並看到眼鏡掉在地上，
    又告訴人有抓住伊先生的衣領，伊先生企圖要將告訴人之手
    撥開，告訴人另外一隻手就在伊先生頭上面不放，後來二人
    就摔倒在地上，並在地上發生扭打，一開始伊站的位置比較
    近，有注意到告訴人的手不斷揮舞，因伊先生當天是穿長袖
    ，所以當時並沒有去注意伊先生受了多少傷，到了醫院才發
    現除了鼻樑、胸口以外，還有其他傷等詞（見本院97年度易
    字第37號案97年2 月27日審判筆錄第6 至8 頁）；且有證人
    即告訴人配偶劉怡賢於本院審理中具結證稱：伊看到被告將
    鐵門放到牆角邊，便襲擊伊先生，被告掐住伊先生的脖子並
    跨坐在伊先生身上，此時伊先生一直在掙扎，並將一隻手抵
    住被告的脖子另一隻手在晃，且身體一直在扭動，因為被告
    跪坐在伊先生的身上，伊先生抵住被告的脖子，伊看到被告
    的脖子有傷痕等語（見本院上述另案卷第45至47頁），此外
    證人即鄰居劉邦裕於本院上述另案審理中復證述：當天伊聽
    到有人喊救命的聲音，就跑出來看發生什麼事情，就看到被
    告與告訴人在打架，當時被告壓著告訴人，伊有表示大家是
    鄰居幹嘛這樣，被告就站起來，又在被告站起來之前，被告
    的手壓住告訴人的脖子，其他部分就沒有注意，另外有看到
    被告的手好像有點傷及鼻樑有受傷等情（見本院上述另案卷
    第49至51頁），核與證人王建華於警詢時、張惠婷及劉邦裕
    於警詢時及偵查中證述情節相符，綜觀上開情詞足證，被告
    與告訴人確實有於上開時、地發生爭執進而發生互相傷害之
    事實無誤。又雙方互毆時，往往因過程混亂，致彼此無法清
    楚記憶毆打之過程，並有相互避重就輕，或誇大他方出手情
    節，乃事理之常。是被告被告有傷害告訴人之情，已堪認定
    。
  (二)又被告雖辯稱告訴人所受上揭傷勢，非全係其傷害所導致云
    云，惟告訴人受有上揭傷害一情，此有壢新醫院診斷證明書
    1 紙在卷可佐，又告訴人及被告均係案發後，旋即前往壢新
    醫院急診室求診，另有被告所提出之壢新醫院診斷證明書影
    本1 紙附卷可憑，益徵告訴人所受傷勢應屬真實，參以告訴
    人所受傷勢，與告訴人指訴遭被告毆打情節大致相符，並與
    前述壢新醫院診斷證明書所載傷勢一致，顯見告訴人所受傷
    勢應屬真實，並係與被告相互毆打所致無疑，被告傷害行為
    與告訴人之所受傷勢間，具有因果關係甚明。
  (三)按正當防衛必須對於現在不法之侵害始得為之，如客觀上並
    無存在不法之侵害，即無正當防衛可言，至彼此互毆，又必
    一方初無傷人之行為，因排除對方不法之侵害而加以還擊，
    始得以正當防衛論，故尚未有侵害存在之際，即先出拳攻擊
    對方致生彼此互毆行為，與無從分別何方為不法侵害之互毆
    行為，均不得主張防衛權。細繹證人何元美於本院另案審理
    中證述：告訴人與被告二人發生扭打等詞（見本院另案卷第
    41、43頁），且證人劉邦裕於本院另案審理中亦證稱：當天
    伊看到被告與告訴人在打架等情（見本院卷第49頁），而「
    扭打」係指「雙方相互毆打、拉扯，以致難分難解」之意，
    且「打架」亦指「雙方均有出手相互傷害」之意，均與「單
    方面遭人毆打，出於自衛之意阻擋」之情形顯然有所不同，
    此屬一般社會大眾之共同認知，證人何元美及劉邦裕實無可
    能曲解「扭打」、「打架」意義之可能，何況告訴人於偵查
    中自承：是被告先動手，伊有喊救命，鄰居出來後，伊氣不
    過，伊就打告訴人右肩一拳等語不諱（見96年度他字第2706
    號第9 頁），則被告出拳毆打告訴人顯非基於正當防衛之主
    觀意思，而是基於傷害之犯意，揆諸上開說明，被告辯稱係
    正當防衛云云，亦不足採。
  (四)另告訴人於本院審理中，另指訴因被告傷害行為而受有頭部
    外傷、左肩挫傷、右腳踝挫傷、左第6 、7 頸椎挫傷等傷害
    ，並提出壢新醫院97年3 月5 日桃衛醫字第107 號診斷證明
    書1 紙佐證，惟查：觀諸該診斷證明書上所載傷勢，均屬受
    傷後得立即診斷出之外傷，告訴人時隔約8 個月始前往壢新
    醫院求診而取得該診斷證明書，尚難認前開傷勢係被告傷害
    行為所致，告訴人之指訴並不足採。
  (五)綜上所述，本件事證明確，被告傷害犯行堪予認定，應依法
    論科。
三、核被告所為，係犯刑法第277 條第1 項之傷害罪。原審以被
    告犯罪事實明確，援引刑事訴訟法第449 條第1 項前段、刑
    法第277 條第1 項、第41條第1 項前段、刑法施行法第1 條
    之1 第1 項、第2 項，量處被告拘役55日，並諭知易科罰金
    之折算標準，認事用法均無違誤，量刑亦屬妥適。被告上訴
    雖稱原判決量刑過重云云，惟按關於刑之量定，係實體法上
    賦予法院得為自由裁量之事項，倘其未有逾越法律所規定之
    範圍，或濫用其權限，即不得任意指摘為違法，被告雖就原
    審法院適法範圍裁量權之行使為爭執，惟原審量定刑期，已
    審酌被告各種犯罪情狀，並無失出，且考量被告及告訴人傷
    害行為之情事，二人發生扭打之初係係被告跨坐在告訴人身
    上，另比較被告及告訴人所受之傷害，告訴人之傷勢確較被
    告嚴重，是被告稱原審量刑過重云云，為無理由，應予駁回
    。
據上論斷，應依刑事訴訟法第455 條之1 第1 項、第3 項、第
368 條，判決如主文。
本案經檢察官柯博齡到庭執行職務
中    華    民    國    97    年    11    月    20    日
                  刑事第五庭審判長  法  官  潘政宏
                                    法  官  陳彥宏
                                    法  官  江春瑩
以上正本證明與原本無異。
不得上訴。
                                    書記官  羅婉榕
中    華    民    國    97    年    11    月    20    日
附錄本案論罪科刑法條：
中華民國刑法第277條
（普通傷害罪）傷害人之身體或健康者，處3 年以下有期徒刑、
拘役或1 千元以下罰金。
犯前項之罪因而致人於死者，處無期徒刑或7 年以上有期徒刑；
致重傷者，處3 年以上10年以下有期徒刑。


司法院資訊處製作；財團法人民間司法改革基金會備份。
